【裁判字號】    99,上易,609
【裁判日期】    991019
【裁判案由】    確認管理費用
【裁判全文】
臺灣高等法院民事判決                 99年度上易字第609號
上  訴  人  台北皇家社區公寓大廈管理委員會
法定代理人  丁○○
訴訟代理人  王永春律師
被 上訴 人  丙○○
            乙○○
            甲○○
            戊○○
            己○○
共      同
訴訟代理人  吳奎新律師
複 代理 人  陳添信律師
上列當事人間請求確認管理費用事件，上訴人對於中華民國99年
5月18日臺灣板橋地方法院98年度訴字第2755號第一審判決提起
上訴，經本院於99年10月5日言詞辯論終結，玆判決如下：
    主      文
上訴駁回。
第二審訴訟費用，由上訴人負擔。
    事實及理由
一、本件被上訴人主張：坐落於台北縣新莊市○○段719地號土
    地上，門牌號碼為台北縣新莊市○○街9巷11之1號（建號63
    12號），即台北皇家社區公寓大廈地下1樓建物（下稱系爭
    建物），為具有獨立所有權之停車空間，系爭建物共劃分78
    個停車位，伊於民國98年4月間各向訴外人徐聖賢購買系爭
    建物所有權應有部分（以下僅稱應有部分）10萬分之2492，
    各分管系爭建物其中1個停車位（下合稱系爭停車位），為
    系爭建物區分所有權人。伊購買系爭停車位後，徐聖賢即轉
    達上訴人之意思，要求伊應繳納系爭停車位每車位每月之管
    理費（以下稱每車位每月應繳納之管理費為系爭管理費）為
    新台幣（下同）700元，然依台北皇家社區91年3月31日91年
    度區分所有權人大會決議及住戶規約（下稱系爭規約）第13
    條規定，該社區各住戶清潔管理費每月1期為300元，伊為系
    爭建物區分所有權人，仍適用上開規定，應繳納之系爭管理
    費為300元，上訴人要求伊繳納之系爭管理費為700元，違反
    系爭規約及公寓大廈管理條例第37條之規定，從而系爭管理
    費超出300元部分，自屬不存在之債權，詎上訴人堅認系爭
    管理費為700元，伊自有提起本件確認訴訟之必要等情，爰
    依民事訴訟法第247條之規定，求為判決確認上訴人對伊系
    爭管理費債權於超過300元部分不存在。（原審判決被上訴
    人勝訴）並對於上訴人之上訴，答辯聲明：上訴駁回。
二、上訴人則以：系爭規約並未區分台北皇家社區地下1樓或地
    下2樓之停車位，均按每車位每月2500元收取，被上訴人所
    購買之系爭停車位均係位於台北皇家社區地下1樓之停車位
    ，依系爭規約第13條之規定，被上訴人應繳納之系爭管理費
    為2500元，另伊與被上訴人之前手徐聖賢間請求給付管理費
    事件，業經原法院99年度簡上字第19號確定判決認定徐聖賢
    應給付之系爭管理費為700元，從而伊向被上訴人收取系爭
    管理費700元確屬有據，被上訴人提起本件訴訟為無理由等
    語，資為抗辯。並對於原判決提起上訴，聲明：(一)原判決廢
    棄。(二)被上訴人在第一審之訴駁回。
三、兩造不爭執之事項：
  (一)系爭停車位位於台北皇家社區地下1樓，已為獨立所有權登
    記，非屬台北皇家社區住戶共有，被上訴人為系爭建物之共
    有人，應有部分各為10萬分之2492。系爭建物劃有停車位，
    被上訴人各分管系爭停車位，僅為系爭建物之區分所有權人
    ，並非台北皇家社區住戶。
  (二)台北皇家社區地下2樓部分之停車位，由台北皇家社區住戶
    以抽籤方式分配，每月繳管理費2500元，並無另外付費（見
    本院卷，32頁反面）。
  (三)台北皇家社區住戶規約（即系爭規約）第13條規定：「本社
    區管理費用含汽車停放管理費用每月2500元。機車停放管理
    費用每月300元。各住戶清潔管理費每個月為一期，每一期
    300元，各住戶應依限繳納，費用如因物價波動有所變更，
    由管理委員會（即上訴人）於前一月公告修正並實施。」
  (四)上訴人所主張系爭管理費為700元，未經台北皇家社區區分
    所有權人會議決議通過（見本院卷，32頁反面）。
  (五)上訴人前起訴請求被上訴人之前手徐聖賢給付管理費共計17
    萬6400元（以每個停車位每月700元，共計12個停車位，期
    間為21個月計算），經原法院板橋簡易庭98年度板簡字第19
    35號、原法院99年度簡上字第19號確定判決徐聖賢應如數給
    付之。
四、本件應審究者，為被上訴人應繳納之系爭管理費金額為何？
    查依兩造所不爭之系爭規約第11條第2款規定：「停車位屬
    所有產權住戶所共有，其分配、使用、管理、收益由管理委
    員會另訂管理辦法定之。」第13條規定：「本社區管理費用
    含汽車停放管理費每月2500元。機車停放管理費每月300元
    。各住戶清潔管理費每個月為一期，每一期300元。」（見
    原審調字卷，17頁、18頁）依前開2條條文對照觀之，第13
    條所約定之汽車停放管理費、機車停放管理費，應指第11條
    第2款所稱，就屬於所有產權住戶所共有之停車位。徵諸系
    爭建物地下2樓之停車位，係供住戶使用，由住戶抽籤分配
    ，各住戶每月繳納2500元，不另就停車位收費，亦為兩造所
    不爭（見本院卷，32頁背面），益見系爭規約第13條所規定
    之汽車停放管理費，係指系爭建物地下2層供住戶使用，產
    權為各住戶共有之停車位，不包含系爭建物地下1層，由被
    上訴人單獨取得所有權之系爭停車位在內。又系爭建物地下
    1樓之停車空間，係單獨登記產權，非為各區分所有權人之
    共有部分，此有被上訴人提出之所有權狀可稽，並為上訴人
    所不爭執，系爭停車位既非系爭規約第11條第2款所稱之停
    車位，即不能依系爭規約第13條有關汽車停放管理費之標準
    收取管理費，從而被上訴人主張其無依系爭規約第11條、第
    13 條前段規定，支付管理費之義務，應屬可採。上訴人辯
    稱系爭規約第13條並未區別係地下1樓或2樓之停車位，自應
    一體適用云云，與系爭規約第11條第2款所明文規定之停車
    位意義已有不符。何況若依上訴人所辯，則取得系爭停車位
    獨立產權，但未居住於台北皇家社區之人（如被上訴人等）
    ，竟應與居住於台北皇家社區，但就系爭停車位無任何產權
    之住戶，一體適用系爭規約第13條規定繳納停車管理費，亦
    顯失公平，是上訴人所辯並不足採。上訴人雖又辯稱被上訴
    人之前手徐聖賢雖立切結書，同意系爭管理費為700元（見
    原審訴字卷，21頁至22頁），且原審法院另案（99年度簡上
    字第19號）判決，亦認定徐聖賢應繳納之系爭管理費為700
    元云云，然就令徐聖賢曾書立切結書，同意系爭管理費為
    700元，亦為徐聖賢與上訴人間之關係，不能拘束被上訴人
    ，無從據該切結書為有利於上訴人之認定。又前開另案判決
    雖認為依系爭規約第13條規定，徐聖賢應繳納之系爭管理費
    為2500 元，上訴人僅請求700元，未逾系爭規約規定，而為
    上訴人勝訴判決，並已確定，然被上訴人僅受讓標的物，未
    繼承訴訟標的之法律關係，依民事訴訟法第401條第1項規定
    ，該另案確定判決僅於上訴人與徐聖賢間發生效力，不及於
    本件兩造間之權利義務，本院所為判斷，亦不受前開另案確
    定判決之拘束。再者，系爭管理費債權於300元範圍內之部
    分，未據被上訴人聲明，法院無庸審酌，應併敘明。
五、綜上所述，被上訴人請求確認上訴人對於被上訴人之管理費
    債權，於超過被上訴人每人每月300元部分不存在，為有理
    由，應予准許。原審判決被上訴人勝訴，於法並無不合。上
    訴意旨指摘原判決不當，聲明廢棄改判，為無理由，應予駁
    回。
六、據上論結，本件上訴為無理由。依民事訴訟法第449條第1項
    、第78條，判決如主文。
中    華    民    國    99    年    10    月    19    日
                    民事第六庭
                        審判長法  官  鄭三源
                              法  官  邱  琦
                              法  官  呂太郎
正本係照原本作成。
不得上訴。
中    華    民    國    99    年    10    月    20    日
                              書記官  黃千鶴

司法院資訊處製作；財團法人民間司法改革基金會備份。
